【裁判字號】    98,交聲,222
【裁判日期】    990208
【裁判案由】    違反道路交通管理處罰條例聲明異議
【裁判全文】
臺灣雲林地方法院交通事件裁定         98年度交聲字第222號
移送機關即
原處分機關  交通部公路總局嘉義區監理所雲林監理站
異  議  人
即受處分人  乙○○
上列異議人即受處分人因違反道路交通管理處罰條例案件，對於
交通部公路總局嘉義區監理所雲林監理站於民國98年12月5 日所
為之雲監裁字第裁72-KAJ032576號裁決書（舉發違反道路交通管
理事件通知單案號：雲林縣警察局98年11月4 日雲警交字第KAJ0
32576 號），聲明異議，本院裁定如下：
    主  文
異議駁回。
    理  由
一、按汽車駕駛人，行經有燈光號誌管制之交岔路口闖紅燈者，
    處1,800 元以上5,400 元以下罰鍰，並記違規點數3 點；汽
    車行駛至交岔路口，其行進、轉彎，應遵守燈光號誌，道路
    交通管理處罰條例第53條第1 項、第63條第1 項第3 款與道
    路交通安全規則第102 條第1 項第1 款分別定有明文。
二、原處分意旨略以：異議人即受處分人乙○○駕駛TM-8647 號
    自用小貨車（下稱本案自小貨車），於民國98年11月4 日下
    午2 時35分，行經雲林縣北港鎮○○路與大同路路口時闖越
    紅燈，為警攔停製單舉發，嗣經交通部公路總局嘉義監理所
    雲林監理站（下稱原處分機關）以其違規事實屬實，依道路
    交通管理處罰條例第53條第1 項、第63條第1 項之規定，裁
    處異議人罰鍰新臺幣2,700 元，並記違規點數3 點。
三、聲明異議意旨略以：異議人於98年11月4 日下午2 時35分駕
    駛本案自小貨車，行駛於雲林縣北港鎮○○路段時，被警員
    攔下車查看駕照，後說本人闖紅證，但本人並沒有發覺有闖
    紅燈之情事，警察即開單要本人簽名，我想可能係誤查，可
    否提供照片供詳查。依此，原處分機關就本案所為之裁決處
    分，明顯有錯誤，為此狀請鈞院撤銷原處分，爰依法聲明異
    議。
四、經查：
(一)、按法院受理交通事件，準用刑事訴訟法之規定；其處理辦法
    ，由司法院會同行政院定之，道路交通管理處罰條例第89條
    定有明文。又聲明異議案件之處理，除準用刑事訴訟法有關
    規定外，依道路交通案件處理辦法之規定處理之；交通法庭
    就聲明異議之案件，必要時，得訊問受處分人及其他關係人
    ，並得傳喚證人，命行鑑定，實施勘驗，亦為該辦法第4 條
    第2 項及第16條所明定。又員警舉發交通違規案件，並不以
    舉發照片為唯一證明方法（道路交通管理處罰條例第7 條、
    第7 條之1 、第7 條之2 規定參照）。是依現行法律規定，
    法院處理交通事件，並不限於科學儀器所採證據，惟仍須就
    事件所涉相關證據資料，包括供述及非供述證據，依據證據
    法則，憑以認定行為人交通違規行為之有無。此乃因交通違
    規事件之特性，行為態樣甚夥，復多有瞬間即逝行為，實在
    無法於有交通違規同時，全部得以即時利用科學儀器，取得
    證據資料；即使屬於方便以科學儀器採證之交通違規行為，
    普遍採用，不但所費不貲，也有實際困難。若舉發員警係親
    眼見聞違規之經過，並經以證人身分具結後在法院為證述，
    仍不失為認定交通違規事實有無之證據方法。況警員舉發交
    通違規，係依道路交通管理處罰條例授權所為之職權行使。
    而汽機車駕駛人闖紅燈、違規迴轉等違規行為之取締，揆其
    行為本質，多係發生於瞬間，通常多委由當場執行取締違規
    公務員之認識及判斷，且必須為立即之取締作為，此為達成
    維持交通秩序目的所必要。且依道路交通管理處罰條例之規
    定，此種立即性之舉發違規，多依警員之認知、判斷已足，
    並無必須另有其他積極佐證：如其他目擊證人或必須拍攝照
    片等，始構成處分要件之規定。此係因執行職務之公務員，
    通常多具有一定之考選資格與專業訓練，且其執法之對象係
    不特定之大眾，故其立場經立法機關推定，應具有客觀、中
    正與公平之特質，而無故意偏頗之虞，合先敘明。
(二)、異議人於98年11月4 日下午2 時35分許，駕駛本案自小貨車
    ，行經雲林縣北港鎮○○路與義民路路口，為警以闖越紅燈
    為由，攔停舉發等事實，經原處分機關以其違規事實明確，
    依法裁處異議人如前所述內容之裁罰等情，有雲林縣警察局
    98年11月4 日雲警交字第KAJ032576 號舉發違反道路交通管
    理事通知單及原處分機關98年12月05日雲監裁字第裁72-KAJ
    032576號裁決書各1 份在卷可稽，復為異議人所自承，應可
    認定。
(三)、異議人固坦承於前揭時間駕駛違規車輛行經違規地點，惟否
    認有何闖紅燈之行為，然據證人即本案舉發警員甲○○到庭
    證稱：當天我是執行交通稽查機動的，非固定，綠燈的時候
    我和我另一名同事左轉，左轉的當時看到異議人在大同路那
    邊，當時是紅燈，他要出路口的時候，我們就請他到旁邊的
    地方，然後舉發，他所說的喪事那邊並不影響他闖紅燈的行
    為；我們在左轉還在行經當中，所以我們沒有在路口就把異
    議人攔停；他闖過十字路口，所以我們才在大同路要出義民
    路才攔停他；那時候他是從大同路東向西；攔停地點不是10
    0 公尺，經過義民路，要出義民路的路段的時候，就把他攔
    停，請他開到路邊，到100 公尺左右有停車的地方，再請他
    停下來；當時應該我們轉彎的時候是沒有那台貨車的等語明
    確（本院卷第20頁反面至第21頁反面），再觀之證人當庭繪
    製現場圖（本院卷24頁）可知，舉發當時警員雖自義民路左
    轉大同路，與異議人行車方向不同，惟因警員正在路口左轉
    途中，可清楚目睹該路口號誌轉換情形，實無誤判之可能；
    衡諸執勤警員係依法執行公務，與異議人並不相識，素無怨
    隙，且目睹及取締異議人上開違規情事，應無設詞攀誣、或
    虛構違規事實以陷害異議人之理，況警員執行公務本身受行
    政懲處責任之監督，到庭具結作證更以刑罰擔保其真實性，
    殊無甘冒行政懲處及刑法偽證罪責任而刻意誣陷異議人之必
    要，是證人前揭證述應無浮誇、誣陷之可能，應堪予採信，
    又參以異議人於本院調查時亦自承：我行進中的時候是綠燈
    ，等花車過的時候我沒有再看紅綠燈，就直接駕駛（本院卷
    第21頁反面），顯見異議人對於其行經該路口時是否仍屬綠
    燈而尚未變換燈號為紅燈並無法確認，無法據以推翻證人前
    開所述，是異議人上開闖越紅燈之事實，應可認定。
(四)、又本件交通違規事件之舉發，雖未錄影或拍照憑佐，然查違
    反道路交通管理處罰條例之案件，如前所述，本不以錄影或
    照片為唯一之證據方法，是本案異議人之違規情節業經證人
    證述無訛，尚不得以證人未錄影或拍照存證逕行認定受處分
    人無上開違規事實，附此敘明。
五、綜上所述，受處分人所辯，均不足採。原處分為上開裁罰，
    核無違誤。本件異議為無理由，應予駁回。
六、應依道路交通管理處罰條例第87條第2 項、道路交通案件處
    理辦法第19條，裁定如主文。
中    華    民    國    99    年    2     月    8     日
                  交通法庭      法  官  周欣怡
以上正本證明與原本無異。
如不服本裁定，應於裁定送達後5 日內向本院提出抗告狀（須附
繕本）。
                                書記官  林惠鳳
中    華    民    國    99    年    2     月    8     日

司法院資訊處製作；財團法人民間司法改革基金會備份。
